【裁判字號】    97,交聲,208
【裁判日期】    970430
【裁判案由】    違反道路交通管理處罰條例聲明異議
【裁判全文】
臺灣桃園地方法院交通事件裁定         97年度交聲字第208號
原處分機關  交通部公路總局新竹區監理所中壢監理站
異  議  人
即受處分人  甲○○
                      之2
上列異議人即受處分人因違反道路交通管理處罰條例案件，對於
原處分機關民國九十七年二月二十六日以桃監裁罰字第裁五二－
ＤＢ0000000、五二－ＤＢ0000000、五二－ＤＢ
0000000號違反度路交通管理事件裁決書所為之處分，聲
明異議，本院裁定如下：
    主  文
原處分均撤銷。
甲○○不罰。
    理  由
一、原處分意旨略以：本件異議人即受處分人甲○○於民國九十
    六年十二月二十五日晚間十時五十五分許，騎乘車牌號碼Ｒ
    Ｇ五—六五六號輕型機車行經桃園市○○路、介壽路口，因
    未依規定戴安全帽，見執行員警稽查，遂左轉闖紅燈往介壽
    路行駛，員警立即趨車鳴笛並示意停車受檢，惟不予理會加
    速逃逸，經桃園縣政府警察局桃園分局員警登記車號後，於
    九十六年十二月二十五日以異議人有「闖紅燈」、「未戴安
    全帽」、「違反處罰條例之行為，拒絕停車接受稽查而逃逸
    」之違規情事，擎制桃警局交字第ＤＢ0000000、Ｄ
    Ｂ0000000、ＤＢ0000000號通知單舉發，經
    原處分機關向原舉發機關查證違規屬實，遂於九十七年二月
    二十六日以桃監裁罰字第裁五二－ＤＢ0000000、五
    二－ＤＢ0000000、五二－ＤＢ0000000號裁
    決書，裁處異議人違反道路交通管理處罰條例第五十三條第
    一項、第三十一條第六項、第六十條第一項之規定，分別罰
    鍰新臺幣（下同）一千八百元、五百元、三千元等語。
二、聲明異議意指略以：上開違規時點，伊係在桃園縣八德市○
    ○街之朋友住處過聖誕節，直至半夜始搭載友人座車離去，
    並未騎乘機車，且未將其所有之輕型機車出借予他人，爰依
    法聲明異議云云。
三、按機器腳踏車駕駛人或附載座人未依規定戴安全帽者，處駕
    駛人新臺幣五百元罰鍰汽車駕駛人；汽車駕駛人，行經有燈
    光號誌管制之交岔路口闖紅燈者，處新臺幣一千八百元以上
    五千四百元以下罰鍰；駕駛汽車有違反本條例之行為，經交
    通勤務警察或依法令執行交通稽查任務人員制止時，不聽制
    止或拒絕停車接受稽查而逃逸者，除按各該條規定處罰外，
    處新臺幣三千元以上六千元以下罰鍰，道路交通管理處罰條
    例第三十一條第六項、第五十三條第一項及第六十條第一項
    分別定有明文。準此，道路交通管理處罰條例第三十一條第
    六項、第五十三條第一項及第六十條第一項所規定違規事實
    之構成要件中均明定，須以「駕駛人」為處罰對象，即「駕
    駛人」有前開交通違規行為時，方得處以罰鍰之制裁，苟為
    警舉發對象並非違規之「駕駛人」，自不得以前開規定處罰
    至明。次按交通法庭認為聲明異議有理由，或聲明異議雖無
    理由而原處分不當或違法者，應以裁定將原處分經聲明異議
    部分撤銷，並自為裁定，道路交通案件處理辦法第二十條定
    有明文。
四、經查：
  (一)依證人即舉發警員唐傳男於本院訊問時證述：當日其騎乘機
    車執行巡邏勤務，途經桃園市○○路、建國路口，目睹一機
    車騎士未戴安全帽，且當時路口號誌為紅燈，該機車騎士從
    建國路左轉介壽路往八德方向行駛，其隨即鳴警報器並要將
    該機車攔下盤查，但該機車騎士並不理會，反加速逃逸，該
    機車之車牌號碼為ＲＧ五－六五六號，該機車騎士是男的等
    情（見本院卷第七六、七七頁）明確，可知證人唐傳男固於
    上開時間、地點目睹機車騎士有未帶安全帽、闖紅燈及拒絕
    停車接受稽查逃逸等違規行為，然證人唐傳男明確指認該機
    車騎士為男性，而異議人既為女性，足認異議人已非當日騎
    乘該機車之駕駛人無誤。
  (二)又證人即異議人友人游俊廷於本院訊問時結稱：九十六年十
    二月二十五日異議人到伊位於桃園縣八德市○○街七一巷一
    號三樓之五住處，直到隔日凌晨十二點多才離開，且由同在
    該處友人開車載異議人返回住處，當日異議人並無騎乘機車
    前往伊住處等語（見本院卷第七九頁），是警員舉發異議人
    違規時間，係在九十六年十二月二十五日晚間十時五十五分
    許，而依該證人游俊廷所證述異議人自該日晚間迄至隔日凌
    晨均在其位於「桃園縣八德市○○街七一巷一號三樓之五」
    住處內，則異議人自無可能於斯時騎乘機車途經違規地點「
    桃園縣桃園市○○路與建國路路口」處甚明。復觀諸本院依
    職權調閱異議人聲明異議狀所留之由其使用行動電話門號0
    000000000、0000000000號之通聯紀錄
    顯示，行動電話門號0000000000號於九十六年十
    二月二十五日晚間十時十九分二十二秒起至二十一分三十三
    秒止，所使用基地台位址為「桃園縣八德市○○路○段一四
    八號二樓頂」，而行動電話門號0000000000號於
    九十六年十二月二十五日晚間九時四十一分四十四秒起至九
    時四十二分五十八秒止、同日晚間十時五十二分四十秒起至
    十時五十四分三十秒止，所使用之基地台位址分別為「桃園
    縣八德市○○路○段一四八號」、「桃園縣八德市○○路○
    段一三三巷十七號十一樓之二」，而上開基地台位址距離舉
    發違規地點「桃園縣桃園市○○路與建國路路口」有數公里
    之遙，然與異議人及證人游俊廷所稱之「桃園縣八德市○○
    街七一巷一號三樓之五」之處所則相距甚近，有Ｇｏｏｇｌ
    ｅ地圖位置查詢網路資料七頁存卷可佐，足認異議人於九十
    六年十二月二十五日晚間「九時四十二分許」起迄至「十時
    五十四分」止，應係在基地台位址「桃園縣八德市○○路○
    段一四八號」、「桃園縣八德市○○路○段一三三巷十七號
    十一樓之二」可得接收訊號範圍活動，而舉發地點顯非屬上
    開基地台位置可得接收訊號之處，異議人應無可能於同日晚
    間「十時五十五分」突現身於幾公里外位於「桃園市○○路
    與建國路路口」之舉發地點，顯見異議人所辯：其於舉發時
    間即九十五年十二月二十五日晚間「十時五十五分」，在友
    人游俊廷位於「桃園縣八德市○○街七一巷一號三樓之五」
    住處內一節，應可採信。
  (三)綜上所述，依證人即舉發警員唐傳男指認違規機車駕駛人為
    男性，與異議人為女性已顯有不符之處，並經證人游俊廷亦
    證述異議人違規當日迄至隔日凌晨零時許均在其位於「桃園
    縣八德市○○街七一巷一號三樓之五」之住處等情明確，且
    佐以異議人所使用之行動電話門號0000000000、
    0000000000號之通聯紀錄，經比對舉發時間前使
    用行動電話基地台位置、舉發地點及證人游俊廷住處地址結
    果，異議人於舉發時間前一分鐘，因使用行動電話顯示基地
    台位置確實與證人游俊廷住處甚近，顯屬其所使用之基地可
    接受訊號之範圍內，且應無可能於後一分鐘出現在該基地台
    位置數公里之遠之舉發地點，顯見證人唐傳男所舉發之違規
    駕駛人應非屬異議人本人，是原處分機關所裁決之異議人違
    規行為尚屬不能證明，乃原處分機關未遑詳查，逕以道路交
    通管理處罰條例第五十三條第一項、第三十一條第六項、第
    六十條第一項之規定，分別罰鍰一千八百元、五百元、三千
    元，均有未洽。異議人聲明異議意旨，指摘原處分均不當，
    均為有理由，自應由本院將原處分均撤銷，並諭知異議人不
    罰。
五、據上論斷，應依道路交通管理處罰條例第八十七條第二項、
    道路交通案件處理辦法第二十條前段，裁定如主文。
中    華    民    國    97    年    4     月    30    日
                      臺灣桃園地方法院交通法庭
                            法  官  陳可薇
以上正本證明與原本無異。
如不服本裁定，應於送達後五日內，向本院提出抗告狀。
                            書記官  賴佩霞
中    華    民    國    97    年    5     月     6     日


司法院資訊處製作；財團法人民間司法改革基金會備份。
